【裁判字號】    96,訴,1350
【裁判日期】    970429
【裁判案由】    違反毒品危害防制條例
【裁判全文】
臺灣屏東地方法院刑事判決              96年度訴字第1350號
公  訴  人  臺灣屏東地方法院檢察署檢察官
被      告  甲○○
上列被告因違反毒品危害防制條例案件，經檢察官提起公訴（96
年度毒偵字第2117號），茲因被告就被訴事實為有罪之陳述，經
告知簡式審判程序意旨，並聽取公訴人及被告之意見後，本院合
議庭裁定由受命法官獨任依簡式審判程序審理，判決如下：
    主  文
甲○○施用第一級毒品，累犯，處有期徒刑壹年捌月。扣案為海
洛因成分沾黏之注射針筒貳支沒收銷燬之、扣案生理食鹽水貳瓶
沒收；又施用第二級毒品，累犯，處有期徒刑壹年陸月；應執行
有期徒刑年。扣案為海洛因成分沾黏之注射針筒貳支沒收銷燬
之、扣案生理食鹽水貳瓶沒收。
    事  實
一、甲○○有竊盜、贓物、違反麻醉藥品管理條例、毒品危害防
    制條例等多項前案紀錄（后詳述），最近一次經有期徒刑執
    行完畢情形如下：
  (一)民國92年間因施用第一級、第二級毒品而違反毒品危害防制
    條例案件，經臺灣高等法院高雄分院93年度上訴字第711 號
    （本院93年度訴字第352 號）判處有期徒刑10月、6 月，應
    執行有期徒刑1 年1 月確定。
  (二)94年間因竊盜案件，經本院94年度簡字第647 號判處有期徒
    刑6 月確定。
  (三)94年間又因施用第一級、第二級毒品而違反毒品危害防制條
    例案件，經本院94年度訴字第189 號判處有期徒刑1 年、8
    月，應執行有期徒刑1 年6 月確定。
  (四)上開(二)、(三)兩部分所示之刑，經本院94年度聲字第1013號裁
    定應執行有期徒刑1 年10月，與上開(一)部分所示之刑接續執
    行，於93年12月27日入監，95年12月15日因縮刑假釋出監，
    依指揮書於96年9 月8 日縮刑期滿，因符合減刑條件，依中
    華民國96年罪犯減刑條例第2 條第2 項規定，視為已依規定
    減其宣告刑，於96年7 月16日即前開條例生效時期滿執行完
    畢。
二、又其前因施用毒品案件，經本院89年度毒聲字第93號裁定令
    入勒戒處所施予觀察、勒戒，於89年6 月9 日入所執行，因
    有繼續施用毒品傾向，經本院89年度毒聲字第1548號裁定令
    入戒治處所施予強制戒治，89年7 月12日轉入執行，因無繼
    續施用毒品傾向，經本院89年度毒聲字第2668號裁定停止戒
    治，所餘期間付保護管束，於89年12月8 日出所，期滿未經
    撤銷停止戒治而執行完畢，嗣5 年內已經再犯施用毒品案件
    而經法院判決確定並執行完畢如上。
三、詎其經前開有期徒刑執行完畢後5 年內，仍不知悔悟，復分
    別基於施用第一級、第二級毒品之犯意，於96年10月24日下
    午3 時許，在其位於屏東縣萬巒鄉○○村○○路3 號之住處
    內，以皮下注射之方式施用第一級毒品海洛因1 次；並於96
    年10月24日晚間8 時至9 時間某時，在上開同一處所內，以
    置於鋁箔紙上燒烤而吸用其所生煙霧之方式，施用第二級毒
    品甲基安非他命1 次（鋁箔紙用畢已經丟棄而滅失），嗣為
    警持本院核發之搜索票於96年10月26日上午6 時15分許，在
    其上址住處內查獲，扣得其所有並沾黏海洛因成分之注射針
    筒2 支、生理食鹽水2 瓶。經採其尿液送驗結果，呈嗎啡即
    海洛因經人體水解代謝產物陽性反應。
四、案經屏東縣警察局內埔分局報告臺灣屏東地方法院檢察署檢
    察官偵查起訴。
    理  由
一、前揭施用第一級毒品海洛因、第二級毒品甲基安非他命之犯
    罪事實，業據被告甲○○於本院最後審理期日自承不諱，並
    有扣案注射針筒2 支、生理食鹽水2 瓶在卷，其注射針筒經
    本院囑託高雄醫學大學附設中和紀念醫院以氣相層析質譜儀
    法（GC／MS）等科學方法檢驗結果，均呈海洛因陽性反應，
    有該院96年12月14日編號0000-000、162 號檢驗報告附卷可
    憑；又其經查獲採尿送正修科技大學超微量研究科技中心以
    氣相層析質譜儀法（GC／MS）等科學方法檢驗結果，亦呈嗎
    啡即海洛因經人體水解代謝產物及甲基安非他命之陽性反應
    ，有該中心96年11月8 日，編號R00-0000-000號檢驗報告存
    卷可按，與上開報告均為鑑定機關本於專業知識暨以精密儀
    器測試後所得之結論，自可憑信。被告甲○○自白施用海洛
    因、甲基安非他命，堪信與事實相符。
二、按毒品危害防制條例於民國92年7 月9 日修正公布，自93年
    1 月9 日施行，其中第20條、第23條將施用毒品之刑事處遇
    程序，區分為「初犯」及「5 年內再犯」、「5 年後再犯」
    。依其立法理由之說明：「初犯」，經觀察、勒戒或強制戒
    治後，應為不起訴處分或不付審理之裁定；經觀察、勒戒或
    強制戒治執行完畢釋放後，「5 年內再犯」者，因其再犯率
    甚高，原實施之觀察、勒戒及強制戒治既已無法收其實效，
    爰依法追訴或裁定交付審理。至於經觀察、勒戒或強制戒治
    執行完畢釋放後，「5 年後再犯」者，前所實施之觀察、勒
    戒或強制戒治已足以遮斷其施用毒品之毒癮，為期自新及協
    助其斷除毒癮，仍適用「初犯」規定，先經觀察、勒戒或強
    制戒治之程序。從而依修正後之規定，僅限於「初犯」及「
    5 年後再犯」2 種情形，始應先經觀察、勒戒或強制戒治程
    序。倘被告於5 年內已再犯，經依法追訴處罰，縱其第3 次
    （或第3 次以上）再度施用毒品之時間，在初犯經觀察、勒
    戒或強制戒治執行完畢釋放5 年以後，已不合於「5 年後再
    犯」之規定，且因已於「5 年內再犯」，顯見其再犯率甚高
    ，原實施觀察、勒戒或強制戒治，已無法收其實效，即應依
    該條例第10條處罰（最高法院95年度第7 次刑事庭會議決議
    意旨參照）。
三、被告甲○○前因施用毒品案件，經本院89年度毒聲字第93號
    裁定令入勒戒處所施予觀察、勒戒，於89年6 月9 日入所執
    行，因有繼續施用毒品傾向，經本院89年度毒聲字第1548號
    裁定令入戒治處所施予強制戒治，89年7 月12日轉入執行，
    因無繼續施用毒品傾向，經本院89年度毒聲字第2668號裁定
    停止戒治，所餘期間付保護管束，於89年12月8 日出所，期
    滿未經撤銷停止戒治而執行完畢，嗣5 年內已先後於92年間
    因施用第一級、第二級毒品而違反毒品危害防制條例案件，
    經臺灣高等法院高雄分院93年度上訴字第711 號（本院93年
    度訴字第352 號）判處有期徒刑10月、6 月，應執行有期徒
    刑1 年1 月確定，及94年間又因施用第一級、第二級毒品而
    違反毒品危害防制條例案件，經本院94年度訴字第189 號判
    處有期徒刑1 年、8 月，應執行有期徒刑1 年6 月確定，並
    均執行完畢，有臺灣高等法院被告前案紀錄表、臺灣屏東地
    方法院檢察署刑案資料查註紀錄表、全國施用毒品案件紀錄
    表、受觀察勒戒人毒品及前科紀錄簡列表各1 份在卷可按，
    是被告甲○○於強制戒治執行完畢釋放後，5 年以內已再犯
    施用毒品犯行，並經依法追訴處罰後，復犯本件施用第一級
    、第二級毒品犯行之事證明確，應依法論科。
四、按海洛因、甲基安非他命為毒品危害防制條例第2 條第2 項
    第1 款、第2 款規定之第一級、第二級毒品，除法律另有規
    定者外，不得持有、施用。核被告甲○○所為，係犯毒品危
    害防制條例第10條第1 項之施用第一級毒品罪及同條第二項
    之施用第二級毒品罪。其因施用而持有海洛因及甲基安非他
    命之低度行為，各應為施用之高度行為所吸收，不另論罪。
    又被告甲○○前因施用第一級、第二級毒品而違反毒品危害
    防制條例案件，經臺灣高等法院高雄分院93年度上訴字第71
    1 號（本院93年度訴字第352 號）判處有期徒刑10月、6 月
    ，應執行有期徒刑1 年1 月確定；嗣94年間因竊盜案件，經
    本院94年度簡字第647 號判處有期徒刑6 月確定；又94年間
    再因施用第一級、第二級毒品而違反毒品危害防制條例案件
    ，經本院94年度訴字第189 號判處有期徒刑1 年、8 月，應
    執行有期徒刑1 年6 月確定，並與上開竊盜罪部分所處之刑
    ，經本院94年度聲字第1013號裁定應執行有期徒刑1 年10月
    ，連同上開第一部分所示施用毒品所處之刑接續執行，於93
    年12月27日入監，95年12月15日因縮刑假釋出監，依指揮書
    於96年9 月8 日縮刑期滿，因符合減刑條件，依中華民國96
    年罪犯減刑條例第2 條第2 項規定，視為已依規定減其宣告
    刑，於96年7 月16日即前開條例生效時期滿執行完畢，有臺
    灣高等法院被告前案紀錄表及臺灣屏東地方法院檢察署刑案
    資料查註紀錄表各1 份在卷可按，其5 年之內再因故意犯有
    期徒刑以上刑之本罪，為累犯，均應依法加重其刑。
五、爰審酌被告甲○○之年齡、品行、智識能力、犯罪手段、行
    為對法益造成侵害之程度：
  (一)其為48年1 月25日出生、受有高職畢業教育程度、現從事資
    源回收為業之人，為本件犯罪時年48歲，有警詢年籍等資料
    在卷可參，已近半百，仍不知檢點，前有多筆犯罪經法院判
    刑確定之紀錄，除上開構成施用毒品訴追條件及累犯之要件
    ，不再重複評價者外，略計尚有：
  1.81年間因犯竊盜罪，經本院81年度訴字第493 號判處有期徒
    刑7 月，上訴後，次第經臺灣高等法院高雄分院82年度上訴
    字第428 號、最高法院82年度臺上字第3048號駁回上訴而確
    定。
  2.81年間另犯違反麻醉藥品管理條例案件，經臺灣高等法院高
    雄分院82年度上易字第273 號（本院81年度易字第1999號）
    判處有期徒刑5 月確定。
  3.上開1.、2.兩部分所示之刑，經臺灣高等法院高雄分院83年
    度聲字第166 號裁定應執行有期徒刑11月，其中2.部分即違
    反麻醉藥品管理條例經判處有期徒刑5 月部分，於82年5 月
    7 日以易科罰金執行完畢，所餘部分於83年2 月2 日入監執
    行。
  4.82年間因違反麻醉藥品管理條例案件，經本院82年度易字第
    1409號判處有期徒刑7 月確定。
  5.82年間再犯違反麻醉藥品管理條例案件，經本院83年度易緝
    字第38號判處有期徒刑8 月確定。
  6.上開4.、5.兩部分所示之刑，經裁定應執行有期徒刑1 年，
    並與前開3.部分所示之刑接續執行，於84年6 月13日假釋出
    監，依指揮書於84年7 月31日期滿未經撤銷假釋而執行完畢
    。
  7.85年間又犯違反麻醉藥品管理條例案件，經本院85年度易字
    第2101號判處有期徒刑10月確定。
  8.86年再犯違反麻醉藥品管理條例案件，經本院86年度易字第
    1767號判處有期徒刑10月確定。
  9.上開7.、8.兩部分所示之刑接續執行，於86年6 月5 日入監
    ，87年11月10日因縮刑假釋出監，依指揮書於88年1 月30日
    因期滿未經撤銷假釋而執行完畢。
  10.88年間因犯贓物罪，經臺灣高等法院高雄分院89年度上易字
    第361 號（本院88年度易字第1355號）判處有期徒刑7 月確
    定。
  11.89年間犯竊盜罪，經臺灣高等法院高雄分院89年度上易字第
    1489號（本院89年度易字第175 號）判處有期徒刑2 月確定
    。
  12.89年間又犯竊盜罪，經本院89年度易字第1161號判處有期徒
    刑5 月確定。
  13.上開11.、12.兩部分所示之刑，經臺灣高等法院高雄分院91年
    度聲字第71號裁定應執行有期徒刑2 年3 月，並與上開10.部
    分所示之刑接續執行，於89年12月8 日入監，91年12月24日
    因縮刑假釋出監，依指揮書於92年8 月29日縮刑期滿未經撤
    銷假釋而執行完畢，有臺灣高等法院被告前案紀錄表及臺灣
    屏東地方法院檢察署刑案資料查註紀錄表各1 份在卷可按，
    素行惡劣。
  (二)茲就其施用毒品之犯罪類型，雖有認為僅屬自戕行為，並未
    涉侵害他人法益者，惟姑不論此見與我國現行刑事立法除就
    行為人藉自殘行為達到其他侵害國家、社會法益結果之目的
    ，而在相關特別立法如妨害兵役治罪條例等特別法中定以處
    罰之規定外，向不加罰於單純自殘，甚或自殺行為所表彰之
    規範體系價值觀念相左，況毒品危害防制條例第10條所規定
    對施用毒品行為之處罰，其法定刑猶相當，或更甚（如施用
    第一級毒品罪）於刑法中關於故意「傷害他人」規定罪責，
    舉輕明重，足徵其規範保護之法益，原不在該「自戕」行為
    本身所造成行為人個人身體健康之有形侵害。蓋民主法治國
    家之所異於獨裁、集權社會，其國家政策、社會發展，均取
    決於以全體公民個人意志累積形成之群體意志，凡公民不分
    性別、學歷、職業、貧富、愚智，任由鴻儒碩彥至販夫走卒
    ，其個人意志之表現就群體意志決定之形成，均屬等值，直
    接影響國家、社會整體之命運，至關重要，則個人基於自主
    、健全意思所表現之公民意志，不分良窳，均應尊重，然若
    有藉不正手段影響他人或自陷個人健全自主意志不能正常形
    成、表現者，不僅直接侵蝕公民群體意志形成之基礎，迫令
    其他自重慎行大眾均須承受建立在該不健全基礎形成之公共
    政策、社會生活品質之結果，對於國家、社會法益及人民全
    體利益，猶已構成危害，是如投票受賄罪所規範者，即在禁
    止公民匯集個人自主意志以形成群體意志之過程受不當影響
    及控制，即為適例。今毒品除可對個人身體健康造成有形傷
    害外，就人之身體及精神形成高度成癮性及依賴性，猶足以
    抑制個人表現其本於心性能力所為自主意志之決定，並進而
    造成群體意志表現遭不當扭曲之危險，直接影響國家、社會
    之發展，侵害至鉅，斷非僅止於個人健康之危害。
  (三)被告甲○○迭因施用毒品而經觀察、勒戒、強制戒治及刑之
    執行矯治，未幾仍重蹈覆轍，除徵其守法觀念薄弱，堪認已
    施用毒品成習，積重難返，對其個人身心、家庭及國家、社
    會之危害非輕，並考量其犯罪施用毒品之情節，查獲器具之
    數量，及其犯罪經查獲後，就施用第二級毒品犯行部分，原
    與施用第一級毒品部分均坦承犯行，經改行簡式審判程序後
    ，於審理時突又矢口否認犯行，聲稱係因吸入他人二手煙所
    致，並指責承辦警員、檢察官及本院行準備程序時，均未給
    予其否認陳述之機會，迄至本院一度改回通常程序，並循其
    漫天渾稱之片段稱謂、特徵、通訊、就診時地等線索，多方
    調查重整，終於審理期日傳得證人，即據聲稱能證明其吸入
    二手甲基安非他命全部經過之人「乙○○」到庭時，自知已
    無所遁飾，始不待證人證述而承認此部分犯行，除徵其犯後
    毫無悔意，態度欠佳，猶刻意挑戰法院之調查能力，造成司
    法資源嚴重浪費等一切情狀。並考量其上開數年間僅因施用
    毒品而違反麻醉藥品管理條例或毒品危害防制條例，依序經
    法院判處有期徒刑5 月、7 月、8 月、10月、10月、10月、
    6 月、1 年、8 月之宣告刑度，累計已達6 年4 月（76月）
    之譜，尚未計其經觀察勒戒、強制戒治部分，然斷續身繫囹
    圄多年，均未見收得任何矯治成效，徒耗司法資源，其惡性
    顯非反覆施以短期自由刑所能改善，期在現行針對一般通案
    設計之假釋等處遇制度下，使此個案能就本件施用2 種毒品
    犯行在監沈澱、思考至少1 年6 月至2 年，以略收瞑眩之效
    ，尚能在日暮年前真正獲得改善，及時成就自我，刑期無刑
    等一切情狀，量處如主文所示之刑，並定其應執行之刑，以
    資儆懲。
六、扣案注射針筒2 支因被告甲○○持以供施用毒品犯罪使用而
    為其成分所沾黏，無法析離，此觀卷附法務部調查局93年3
    月19日調科壹字第09300113060 號函文意旨自明，應與所沾
    黏之毒品併同處分，依毒品危害防制條例第18條第1 項前段
    ，沒收銷燬之。扣案生理食鹽水除據被告甲○○自承為其所
    有並供施用毒品使用，應依刑法第38條第1 項第2 款規定沒
    收。未扣案而供被告本件施用甲基安非他命犯罪使用之鋁箔
    紙，除據被告甲○○供稱於查獲前已經丟棄而滅失，依現有
    卷證復不能證明其尚存在，爰不另為沒收之諭知，附此敘明
    。
據上論斷，依刑事訴訟法第273 條之1 第1 項、第299 條第1 項
前段，毒品危害防制條例第10條第1 項、第2 項、第18條第1 項
前段，刑法第11條、第47條第1 項、第51條第5 款、第38條第1
項第2 款，判決如主文。
本案經檢察官許英輝到庭執行職務
中    華    民    國    97    年    4     月    29    日
                      刑事第二庭  法  官  陳松檀
以上正本證明與原本無異。
如不服本判決應於收受本判決送達後10日內向本院提出上訴書狀
，其未敘述上訴理由者，並得於提起上訴後10日內向本院補提理
由書狀（均須按他造當事人之人數附繕本）「切勿逕送上級法院
」
中    華    民    國    97    年    4     月    29    日
                                  書記官  林祥玉
附錄本件判決引用之法條：
毒品危害防制條例第10條
施用第一級毒品者，處6 月以上5 年以下有期徒刑。
施用第二級毒品者，處3 年以下有期徒刑。


司法院資訊處製作；財團法人民間司法改革基金會備份。
